臺灣雲林地方法院刑事判決　　　　　　　 96年度易字第560號
公　訴　人　臺灣雲林地方法院檢察署檢察官
被　　　告　丙○○
上列被告因竊盜案件，經檢察官提起公訴（96年度偵字第3188、
4021號），本院判決如下：
    主  文
丙○○攜帶兇器竊盜，處有期徒刑拾月；又攜帶兇器竊盜，處有
期徒刑拾月。應執行有期徒刑壹年陸月。
    犯罪事實
壹、程序事項：
    本件屬於刑事訴訟法第376 條第1 款所列案件，依同法第28
    4 條之1 規定得由受命法官獨任審理，合先敘明。
貳、實體事項：
一、構成犯罪事實：
  (一)丙○○基於意圖為自己不法所有之犯意，先於民國96年5 月
    28日上午11時許，騎乘車牌號碼RZ8-379 號輕型機車，前往
    雲林縣四湖鄉○○○段22號丁○○所有之魚塭，以客觀上足
    以對人之生命、身體、安全構成威脅，具有危險性，足供兇
    器使用，類似扳手之不明器具（未扣案），將該魚塭內水車
    馬達軸心2 支及水車馬達1 部之螺絲拆卸後，裝入其自備之
    布袋內，再將該只布袋放置於其機車腳踏板上而竊取之。得
    手後，丙○○發覺丁○○在旁觀看，恐遭人查獲，旋騎乘機
    車逃逸，丁○○見狀，亦立刻報警，並與到場員警分別駕車
    追捕丙○○，至雲林縣臺西鄉○○村○○道路時，丙○○為
    卸責，遂將其機車腳踏板上放置之布袋丟棄路旁，加速逃逸
    無蹤。嗣丁○○與該員警返回丙○○丟棄布袋之地點，發覺
    布袋內裝有水車馬達1 部及水車馬達軸心2 支，始悉上情。
  (二)詎丙○○又另行起意，另基於意圖為自己不法所有之犯意，
    再於96年5 月29日下午3 時10分許，騎乘同上車牌號碼之機
    車，前往雲林縣四湖鄉○○段3075號甲○○所有之魚塭，以
    客觀上足以對人之生命、身體、安全構成威脅，具有危險性
    ，足供兇器使用之活動扳手2 支，拆卸該魚塭內之水車葉片
    1 片放在旁邊而竊取之。得手後，正欲再竊取其他物品時，
    適隔壁3070號魚塭所有人乙○○見狀後上前壓制丙○○，因
    丙○○佯稱欲返回機車旁拿取物品，乙○○遂放開丙○○，
    丙○○旋趁隙騎乘機車逃逸。嗣經乙○○通知甲○○報警，
    為警在上址3075號魚塭內發現已拆卸之水車葉片1 片及活動
    扳手2 支，方循線查獲。
二、案經雲林縣警察局臺西分局報告臺灣雲林地方法院檢察署檢
    察官偵查起訴。
    理  由
一、訊據被告丙○○固供承有於96年5 月28日上午11時許，騎乘
    機車行經雲林縣四湖鄉○○○段22號魚塭，及於96年5 月29
    日下午3 時10分許，騎乘機車行經雲林縣四湖鄉○○段3075
    號魚塭之事實，然均矢口否認有何竊盜犯行，辯稱：當時只
    是在附近隨便走走云云。惟查，上開犯罪事實，有下列證據
    可以證明：
  (一)犯罪事實(一)部分：
    1.證人丁○○於96年7 月19日偵查中證述：96年5 月28日上
      午11時1 分左右有看到有人在我的魚塭竊取抽水馬達，當
      時竊賊已經拆下1 個抽水馬達放在機車上，準備要再拆第
      2 個抽水馬達，他看到我在我屋子旁休息，就趕快騎乘機
      車逃跑，我也騎乘機車追，我看見竊賊騎往向堤防道路，
      就回去換小貨車追，記下竊賊車牌是RZ8-379 號，我有看
      到竊賊機車腳踏板上有載東西，載1 個布袋，我被竊1 個
      馬達、2 個軸心，也有看到竊賊從他的機車腳踏板上把那
      包布袋丟棄到地上，我的馬達跟水車軸心原本都是裝在水
      車架被竊賊拆下來，竊賊一定要用工具才能拆卸，無法用
      徒手拆卸等語（96年度偵字第3188號卷第17至19頁），已
      明確指證當天遭竊及發現、追捕被告之詳細經過。於本院
      96年11月13日審理時再次證述：那天我去巡視魚塭，到涼
      亭休息一下，出來時，就發現被告要下去弄另1 臺，他看
      到我掉頭就跑，我就追上去，當天損失的東西有白鐵軸心
      2 支及水車馬達1 部，馬達大約價值新臺幣（下同）3,00
      0 元，白鐵軸心1 支大約800 元，所以當天損失大約是4
      、5,000 元，那時我發現他丟在雲林縣臺西鄉○○村○○
      道路旁時，還不曉得是我失竊的東西，我跟警察回來後再
      去巡視，才知道那是我失竊的東西。這馬達軸心2 支是水
      車馬達1 部上面的，馬達要拆卸一定要使用工具，因為馬
      達有螺絲固定，通常要使用如同這螺絲寬度的扳手才可以
      拆卸，要從馬達上面拆這2 個軸心也是要扳手，因為都是
      用螺絲固定好的，因為水車中間是馬達，兩邊是1 個軸心
      ，兩邊是水車葉片，所以軸心與馬達、軸心與葉片要和馬
      達鎖在一起。我追了約6 、7 公里，就看到被告從機車上
      把那包東西丟到地上，在追的過程中，我的車和被告機車
      中間並無車輛等語（本院卷第32頁背面至第35頁），再次
      詳細指證當天發現被告為竊賊及與警合力追捕被告之情形
      。且證人丁○○前後2 次指證情節均完全相符，也無刻意
      誇大不實之處，並與雲林縣警察局臺西分局林厝派出所警
      員周炫杉於96年6 月28日出具之職務報告上所載「職便加
      入圍捕行列，該竊嫌沿舊虎尾溪旁的產業道路往東方向逃
      逸，職便在後追，當時該竊嫌所騎乘車號為RZ8-379 輕機
      車，穿著黑色外套，機車踏板上有1 只布袋內有裝物品，
      當追到臺西鄉○○村○○○道路，該竊嫌便將機車腳踏板
      上的布袋丟棄，職繼續在後追，最後仍然被他逃逸，職便
      回丟棄布袋的地點，在布袋內發現有1 臺抽水馬達及水車
      馬達軸心2 支等物品」等情相符（96年度偵字第3188號卷
      第14頁）。是證人丁○○上開證述內容，應可採信。
    2.此外，復有贓物認領保管單1 紙（警卷第9 頁）及照片4
      張（警卷第10至11頁）附卷可稽。而由卷附照片可以看出
      ，馬達及軸心均係鐵製物品，質地堅固，體積也不小，顯
      然難以徒手拆卸，益證證人丁○○所稱需要使用工具才能
      拆卸等情為真。
    3.參以被告自承當時知道後面有1 臺小貨車及警察在追他，
      若被告行事坦蕩，並無竊盜之不法情事，何以明知為警緊
      追在後，當時該路段又無其他人車，警察可能是在追他之
      情況下，不主動停車，詢問警察是否在追他，反而更加速
      離去，更啟人疑竇，是被告心虛之狀，已昭然若揭。
    4.綜上所述，被告所辯顯係事後卸責之詞，不足採信，被告
      確有攜帶兇器竊取丁○○所有之水車馬達1 部及水車馬達
      軸心2 支之犯行，應堪認定。
  (二)犯罪事實(二)部分：
    1.證人乙○○於96年9 月4 日偵查中證述：96年5 月29日下
      午3 時10分許，去四湖鄉○○段3070號魚塭巡視時，我看
      見1 個人在拆水車，我直覺他是小偷，我停在路邊，他就
      趕快跑出來，我就把他抓住，那個人就是丙○○，我抓住
      他時，他說他要回去拿個東西，我放開他，結果他就回去
      騎機車要撞我，就騎機車走了，後來有會同警察回去甲○○魚塭看，有看到2 支扳手及水車葉片1 片已經被拆下放
      在旁邊等語（96年度偵字第4021號卷第24至25頁），已明
      確指證當天發現被告竊盜之詳細經過。於本院96年11月13
      日審理時再次證述：96年5 月29日我有去魚塭巡視，當時
      我發現裡面有1 臺機車，丙○○就在我隔壁的魚塭，拆卸
      水車葉片，我停車在路中間，他就走過來，我壓著他，他
      說要去拿1 個東西，我放開他，他就騎乘機車跑了，我親
      眼看到他在拆水車葉片，用2 支東西丟在水車下面，後來
      我有會同警察回到他拆東西的現場，水車已經拆下1 個葉
      片，我看到他拿的東西是扳手，拆葉片時，扣案的2 支扳
      手都會用到等語（本院卷第36頁至第38頁），再次詳細指
      證當天發現被告為竊賊之情形。且證人乙○○前後2 次指
      證情節均完全相符，也無刻意誇大不實之處，也與證人甲○○於96年9 月4 日偵查中證述「96年5 月29日下午3 時
      10分許，我的魚塭水車葉片被偷，是乙○○通知我，後來
      我有到場，看到水車葉片已經拆卸1 片放在旁邊，有2 支
      扳手放在水車旁邊，要提出竊盜告訴」等情（96年度偵字
      第4021號卷第25至26頁）互核大致相符。是證人乙○○及
      甲○○所述，均應堪採信。
    2.被告先於警詢時辯稱：當時只是無聊隨便走走云云；繼於
      偵查中改辯稱：當時只是去水溝散步要去釣魚，沒有帶釣
      具，只是先去看看，事後才要去釣云云；於審理中又改稱
      ：當時在釣魚，釣竿已收好，我將工具放在機車腳踏板云
      云，前後辯解自相矛盾，所辯顯然不實。
    3.此外，復有贓物認領保管單1 紙（96年度偵字第4021號卷
      第13頁）及照片4 張（96年度偵字第4021號卷第14至15頁
      ）附卷可稽。
    4.綜上所述，被告所辯顯係事後卸責之詞，不足採信，被告
      確有攜帶兇器竊取甲○○所有之水車葉片1 片之犯行，應
      堪認定。
  (三)綜上所述，被告所辯均顯係事後卸責之詞，不足採信，本件
    事證已臻明確，被告2 次竊盜犯行均應堪認定。
二、論罪科刑之理由：
  (一)按刑法第321 條第1 項第3 款之攜帶兇器竊盜罪，係以行為
    人攜帶兇器竊盜為其加重條件，此所謂兇器，其種類並無限
    制，凡客觀上足以對人之生命、身體、安全構成威脅，具有
    危險性之兇器均屬之，且只須行竊時攜帶此種具有危險性之
    兇器為已足，並不以攜帶之初有行兇之意圖為必要（最高法
    院79年臺上字第5253號判例參照）。再查被告於為犯罪事實
    (一)犯行時所使用之不明器具雖未扣案，然證人丁○○已於本
    院審理時證述「通常要使用如同這螺絲寬度的扳手才可以拆
    卸」等語，另查扣案之活動扳手2 支，均為鐵質，且均有嚴
    重銹斑，其中1 支兩端均為圓圈空心，全長25公分，另1 支
    兩端均為開口，全長14公分等情，業經本院當庭勘驗屬實（
    本院卷第39頁背面），可見若持該不明器具及扣案之活動扳
    手2 支攻擊人，客觀上均顯足以危害他人生命、身體安全，
    該不明器具及扣案之活動扳手2 支均屬具有危險性之兇器，
    應無可疑。是核被告丙○○2 次所為，均係犯刑法第321 條
    第1 項第3 款之攜帶兇器竊盜罪。起訴意旨認被告就犯罪事
    實(一)之犯行係犯刑法第320 條第1 項之竊盜罪，容有誤會，
    然其基本事實既然同一，本院自得予以審理，並變更其起訴
    法條。被告所犯上開2 罪犯意各別，應分論併罰。
  (二)爰審酌被告甫於96年4 月間因4 次竊盜案件，經本院於96年
    6 月29日判處罪刑，有臺灣高等法院被告前案紀錄表在卷可
    參，其素行顯然不良，僅高中肄業，教育程度不高，而被告
    正值青壯，四肢健全，不思以正當途徑獲取利益，竟貪圖一
    己私利，竊取漁民養殖魚塭內水車用品，該等物品被竊後喪
    失打水功能，將造成魚塭內養殖生物因而死亡，使漁民損失
    慘重，並破壞社會秩序，及其犯後猶矢口否認犯行，卸責飾
    詞，顯見毫無悔悟之心，態度惡劣等一切情狀，分別量處如
    主文所示之刑，並定其應執行之刑。
  (三)扣案之扳手2 支，雖係供被告為犯罪事實(二)之犯行所用之物
    ，然被告否認為其所有，又無其他證據足以證明該2 支扳手
    係被告所有，自不得依法宣告沒收。至被告於為犯罪事實(一)
    所使用之不明器具及布袋並未扣案，為免將來執行困難，亦
    不予宣告沒收。
三、適用之法律：
  (一)刑事訴訟法第284 條之1 、第299 條第1 項前段、第300 條
    。
  (二)刑法第321 條第1 項第3 款、第51條第5 款。
本案經檢察官廖弼妍到庭執行職務。
中　　華　　民　　國　　96　　年　　11　　月　　27　　日
                  刑事第二庭  法  官  廖淑華
以上正本證明與原本無異。
如不服本判決，應於判決收受後10日內，向本院提出上訴狀（須
附繕本）。
                              書記官  張菀純
中　　華　　民　　國　　96　　年　　11　　月　　27　　日
附錄本案論罪科刑法條全文：
刑法第321條：（加重竊盜罪）
犯竊盜罪而有左列情形之一者，處6 月以上、5 年以下有期徒刑
：
一  於夜間侵入住宅或有人居住之建築物、船艦或隱匿其內而犯
    之者。
二  毀越門扇、牆垣或其他安全設備而犯之者。
三  攜帶兇器而犯之者。
四  結夥三人以上而犯之者。
五  乘火災、水災或其他災害之際而犯之者。
六  在車站或埠頭而犯之者。
前項之未遂犯罰之。
